最高法院刑事判決
111年度台上字第3736號
上  訴  人  臺灣高等檢察署檢察官蔡顯鑫
被      告  李振元                      



上列上訴人因被告違反毒品危害防制條例案件，不服臺灣高等法
院中華民國111年5月26日第二審判決（110年度上訴字第2100號
，起訴案號：臺灣桃園地方檢察署108年度偵字第8657、12426號
，108年度毒偵字第961、1911、2393號），提起上訴，本院判決
如下：
    主  文
上訴駁回。
    理  由
一、按刑事訴訟法第377條規定，上訴於第三審法院，非以判決
    違背法令為理由，不得為之。是提起第三審上訴，應以原判
    決違背法令為理由，係屬法定要件。如果上訴理由書狀並未
    依據卷內訴訟資料，具體指摘原判決不適用何種法則或如何
    適用不當，或所指摘原判決違法情事，顯與法律規定得為第
    三審上訴理由之違法情形，不相適合時，均應認其上訴為違
    背法律上之程式，予以駁回。
二、本件原判決以公訴意旨略以：被告李振元基於販賣第二級毒
    品甲基安非他命以營利之犯意，於民國108年2月9日上午3時
    34分至3時44分間，持0000000000、0000000000號行動電話
    與賴璽超聯繫毒品交易，稍後某時許在桃園市○○區○○路000
    號被告租屋處，販賣新臺幣（下同）2500元之甲基安非他命
    予賴璽超（即起訴書附表編號1）。因認被告係涉犯（修正
    前）毒品危害防制條例第4條第2項之販賣第二級毒品罪嫌。
    惟經審理結果，則以不能證明被告犯罪，因而撤銷第一審此
    部分科刑之判決，改判諭知無罪，已載敘其取捨論斷所憑之
    依據及理由，有卷存資料可資覆按。
三、檢察官上訴意旨略以：依相關通訊監察譯文及勘驗筆錄所示
    ，被告與證人賴璽超於上載時地確有見面，賴璽超於警詢、
    偵查已指證：108年2月9日3時44分電話是跟被告以2500元購
    買毒品甲基安非他命1公克，被告於偵查中羈押庭訊問時供
    認：有以2500元販賣甲基安非他命1公克予賴璽超。被告雖
    於原審否認販賣犯行，惟所辯情節與原判決認定係證人張憲
    昌朋友向賴璽超朋友購買毒品等情有異，倘確為張憲昌友人
    向賴璽超朋友購毒，何須聯絡被告並至其住處，所稱朋友係
    何人亦未見明瞭，再該監察譯文已足證賴璽超確有聯絡被告
    及見面等情，尚難排除被告確有販賣毒品之事，本件非僅被
    告自白，尚有證人賴璽超偵訊筆錄、監察譯文以擔保被告自
    白真實性，原判決認無補強證據，有違證據法則。
四、認定犯罪事實所憑之證據，雖不以直接證據為限，間接證據
    亦包括在內，然而無論直接或間接證據，其為訴訟上之證明
    ，須於通常一般之人均不致有所懷疑，而得確信其為真實之
    程度者，始得據為有罪之認定，倘其證明尚未達到此一程度
    ，而有合理之懷疑存在時，事實審法院復已就其心證上理由
    予以闡述，敘明其如何無從為有罪之確信，因而為無罪之判
    決，尚不得任意指為違法。原判決依憑調查證據之結果，認
    檢察官所提出之證據，不足以證明被告有公訴意旨所指此部
    分販賣第二級毒品甲基安非他命犯罪，已逐一載明：被告自
    始即否認販毒予賴璽超，於羈押訊問時雖一度坦認販毒予賴
    璽超，其後仍堅決否認與賴璽超見面有毒品交易，所為歷次
    供述或有前後歧異，或與賴璽超指證互核迥異之情，就其坦
    承與賴璽超相約見面之目的，與賴璽超原審所證情節尚屬一
    致，有通訊監察譯文及勘驗筆錄可佐，又細譯卷附通訊監察
    譯文及原審勘驗筆錄所載，被告係以臺語告知賴璽超剛去「
    繞一圈」回來，非所載之「拿一批」回來，譯文內容顯有錯
    誤，其餘通話內容僅止於證明雙方聯繫見面地點，未見足以
    辨別或疑似為毒品交易品項、數量及價金之隱諱言語或暗語
    代號，是否與毒品交易有關尚有可疑，無從據以補強賴璽超
    指證被告有為本次販賣毒品甲基安非他命犯行，復勾稽賴璽
    超歷次偵審筆錄，經提示前述誤譯之譯文內容後，賴璽超即
    指稱所謂「一批」代表被告剛進貨一批甲基安非他命，「一
    批」就是甲基安非他命之意思，據以說明賴璽超之不利之指
    證受有誤導，且不合情理，證詞有重大瑕疵，亦不足資為補
    強證據，被告之自白既存有瑕疵，且無其他事證足資擔保其
    供述之真確性，因而無從為認定被告有被訴本部分販賣第二
    級毒品犯行而為有罪判決之心證理由綦詳，核其論斷說明，
    概屬原審採證認事職權之合法行使，從形式上觀察，與經驗
    法則及論理法則俱屬無違，無檢察官所指論斷有違毒品交易
    慣例或悖於經驗法則等違法可言。至於被告供述當日是聯絡
    張憲昌朋友向賴璽超朋友購買毒品之辯解，縱認不能成立，
    因與本件犯行不具關連性，仍非有積極證據足以證明其犯罪
    行為，不能遽為有罪之判定，檢察官上訴意旨執以指摘原判
    決不當，亦無可採。
五、刑事訴訟法第161條第1項規定：檢察官就被告犯罪事實，應
    負舉證責任，並指出證明之方法。因此，檢察官對於起訴之
    犯罪事實，應負提出證據及說服之實質舉證責任。倘其所提
    出之證據，不足為被告有罪之積極證明，或其指出證明之方
    法，無從說服法院以形成被告有罪之心證，基於無罪推定之
    原則，自應為被告無罪判決之諭知。原判決就檢察官所提卷
    內證據，逐一剖析，參互審酌，仍無從獲得被告有此部分被
    訴販賣第二級毒品犯行而為有罪之心證，已記明其認定之理
    由，因而為被告有利之認定，於法洵無違誤。檢察官上訴意
    旨猶執依賴璽超部分不利之指證、被告不利己之供述及通訊
    監察譯文，足證彼等確有於上揭時地見面交易毒品甲基安非
    他命，原判決所為有利被告之認定，有違毒品交易慣習，並
    有採證違反經驗及論理法則等前情，指摘原判決此部分違法
    ，核其所述，無非係就原審取捨證據與判斷證明力之職權行
    使，以自己說詞或持為不同之評價，指為違法，且重為事實
    之爭執，難謂已符合首揭法定上訴要件，應認其之上訴違背
    法律上之程式，予以駁回。
據上論結，應依刑事訴訟法第395條前段，判決如主文。
中　　華　　民　　國　　111 　年　　10　　月　　26　　日
                  刑事第七庭審判長法　官  段  景  榕
                                  法　官  沈  揚  仁
                                  法　官  楊  力  進
                                  法　官  宋  松  璟
                                  法　官  汪  梅  芬
本件正本證明與原本無異
                                  書記官
中　　華　　民　　國　　111 　年　　10　　月　　27　　日